臺灣雲林地方法院刑事判決　　　　　　　 96年度易字第519號
公　訴　人　臺灣雲林地方法院檢察署檢察官
被　　　告　甲○○
上列被告因詐欺案件，經檢察官聲請簡易判決處刑（96年度偵字
第3014號），本院斗六簡易庭認不宜逕以簡易判決處刑（原案號
：96年度六簡字第345 號），改由本院刑事庭依通常程序審理，
並判決如下：
    主  文
本件免訴。
    理  由
一、聲請簡易判決處刑意旨略稱：被告甲○○因缺錢花用，見報
    紙刊登收購郵局存摺之廣告，雖其能預見提供帳戶予他人使
    用，可能幫助他人實施財產犯罪之用，仍不違背其本意，竟
    基於幫助詐欺取財之犯意，撥打收購帳戶廣告所刊登之行動
    電話0000000000號，並於民國95年11月25日，持其名義申辦
    之中華郵政股份有限公司（下稱郵局）斗六市○○路郵局（
    戶名：甲○○，帳號：00000000000000號）之存摺，前往雲
    林縣斗六市○○路電力公司門口，以新台幣（下同）5,000
    元之代價，將存摺、提款卡及密碼交給某姓名年籍不詳，自
    稱「陳先生」之成年男子使用。該等男子取得前開帳戶資料
    後，即與其所屬詐欺集團成員，基於共同意圖為自己不法所
    有之犯意聯絡，於同年11月29日13時5 分許，由該集團某成
    員以撥打電話方式，向乙○○（檢察官誤載為謝莉莉）佯稱
    其個人資料已外洩並遭人冒用，需將存款匯入其指定之帳號
    才能解決等語，致乙○○（誤載為謝莉莉）陷於錯誤，依指
    示前往臺北縣板橋市江翠郵局將現金493,600 元匯入甲○○
    前揭帳戶內，俟經乙○○（誤載為謝莉莉）發覺受騙，乃報
    警處理而循線查知上情，因認被告甲○○涉犯刑法第30條第
    1 項、第339 條第1 項之幫助詐欺取財罪。
二、按案件曾經判決確者，應諭知免訴之判決；該免訴之判決，
　　得不經言詞辯論為之，刑事訴訟第302 條第1 款、第307 條
    分別定有明文。又訴訟上所謂一事不再理之原則，關於實質
    上一罪或裁判上一罪，亦均有其適用；刑法第55條前段規定
    ：「一行為觸犯數罪名者，從一重處斷。」即學理上所謂之
    想像競合犯，係指行為人以一個意思決定發為一個行為，而
    侵害數個相同或不同之法益，本係具備數個犯罪構成要件，
    成立數罪名，因其行為祇有一個，刑法上從一重處斷，並依
    一行為僅應受一次審判之原則，自僅能具一個刑罰權而為評
    價（最高法院49年臺非字第20號、71年臺上字第2837號判例
    意旨及67年9月19日67年度第10次刑事庭庭推總會決議足供
    參照）；想像競合犯係裁判上之一罪，該項犯罪之一部判決
    確定者，其效力當然及於全部，如檢察官復將其他部分重行
    起訴，自應諭知免訴之判決，最高法院60年臺非字第77號著
    有判例及91年度臺非字第325 號、88年度臺上字第3802號判
    決意旨參照。
三、經查：
    被告前因於「95年11月25日下午3 時許，在雲林縣斗六市○
    ○路電力公司旁，將其前於臺灣郵政股份有限公司雲林西平
    路郵局（下稱西平郵局）開立局號：0000000 、帳號：0000
    000 號帳戶之存摺、印章及提款卡等物，以5,000 元之代價
    ，販售予真實姓名年籍不詳綽號『陳仔』之成年男子並告知
    提款密碼而施以幫助。嗣『陳仔』所屬詐騙集團取得上開存
    摺等物後，．．．於同年11月29日13時5 分許，由該集團自
    稱『陳小姐』之成年女子以撥打電話方式，向乙○○（96年
    度偵字第3014號檢察官聲簡易判決處刑書誤載為謝莉莉）稱
    其個人資料外洩並遭人冒用，．．．致乙○○．．．將現金
    493,600 元匯入甲○○帳戶內，．．．。又於95年11月29
    日13時59分許，由該自稱『陳小姐』之成年女子，撥打電話
    予王盧清鳳佯稱：．．．使王盧清鳳陷於錯誤，．．．於同
    日下午將600,000 匯入甲○○之上開帳戶．．．」，檢察官
    因認被告涉犯刑法第30條第1 項、第339 條第1 項之幫助詐
    欺罪，而將被害人王盧清鳳部分於96年6 月14日偵結以96年
    度偵字第3109號聲請簡易判決處刑，另被害人乙○○（簡易
    處刑書誤載為謝莉利）部分則於96年6 月28日偵結以96年度
    偵字第3014號聲請簡易判決處刑（即本件聲請簡易判決處刑
    意旨部分），分別向本院為簡易判決處刑之聲請。而本院認
    為被告係販賣一本郵局帳戶（臺灣郵局與中華郵局係為同一
    ，帳號、戶名均相同），一次幫助行為，應僅有一次犯罪行
    為（參見最高法院87年度臺上字第3865號判決要旨），雖侵
    害不同個人法益，然為具有裁判上一罪之想像競合犯關係，
    而經本院以96年度六簡字第322 號判處被告有期徒刑6 月確
    定，業經本院依職權調閱該卷宗核對屬實，並有上開判決書
    、96年度偵字第3109號簡易處刑書及臺灣高等法院被告前案
    紀錄表附卷可查。
四、綜上所述，被告販賣帳戶行為僅1 次，且為同一本郵局帳戶
    （臺灣郵局與中華郵局係相同），係一次幫助行為，雖受詐
    騙者為二人，然仍為同一幫助犯罪行為，應僅能受一次之刑
    罰評價，被害人乙○○受騙部分不論有無經法院判決，仍為
    被告業經判決此販賣郵局帳戶幫助犯行（指被害人王盧清鳳
    部分）之判決效力所及，而被害人乙○○部分既已經本院於
    96年度六簡字第322 號判決內併同為被告量刑之審酌，並已
    確定，依上說明，爰不經言詞辯論，逕為諭知免訴之判決。
五、據上論斷，應依刑事訴訟法第302 條第1 款、第307 條，判
    決如主文。
中　　華　　民　　國　　96　　年　　10　　月　　11　　日
                  刑事第四庭    審判長法  官  吳福森
                                      法  官  曾鴻文
                                      法  官  李淑惠
以上正本證明與原本無異。
如不服本判決應於送達後10日內向本院提出上訴狀。
                                書記官　葉政
中　　華　　民　　國　　96　　年　　10　　月　　11　　日
